【裁判字號】    97,訴,1775
【裁判日期】    980619
【裁判案由】    妨害性自主罪
【裁判全文】
臺灣高雄地方法院刑事判決              97年度訴字第1775號
公  訴  人  臺灣高雄地方法院檢察署檢察官
被      告  0000-0000.
指定辯護人  黃勇雄律師
上列被告因妨害性自主罪案件，經檢察官提起公訴（97年度少連
偵字第142號），本院判決如下：
    主  文
0000-0000B連續對十四歲以下女子犯強制猥褻罪，處有期徒刑肆
年，並應於刑之執行前，令入相當處所，施以治療，其期間至治
癒為止，但最長不得逾參年。又對未滿十四歲之女子犯強制猥褻
罪，共肆罪，各處有期徒刑參年貳月。應執行有期徒刑捌年陸月
，並應於刑之執行前，令入相當處所，施以治療，其期間至治癒
為止，但最長不得逾參年。
    事  實
一、代號0000-0000B號男子（真實姓名、年籍詳卷，下稱甲男）
    分別係代號0000-0000 女子（民國85年10月生，真實姓名、
    年籍詳卷附被害人姓名及代號對照表，下稱甲女）、代號00
    00-0000 （87年1 月生、真實姓名、年籍詳卷附被害人姓名
    及代號對照表，下稱乙女）之父，及代號0000-0000 （87年
    11月生、真實姓名、年籍亦詳卷，下稱丙女）之姨丈，其等
    與甲男具有家庭暴力防治法第3 條第3 款、第4 款所定之家
    庭成員關係。詎甲男明知於其為後述行為時，甲女、乙女、
    丙女均未滿14歲，正值仰賴父母、親戚長輩照護、教養其等
    身心之年歲，竟不顧人倫之道，而對甲女、乙女、丙女為後
    述妨害性自主行為。
  (一)甲男於94年間某日起至95年6 月30日前某日止，基於強制猥
    褻之概括犯意，在位於高雄市左營區○○○路住處自己房間
    內，隔著甲女內褲，以手撫摸、或以生殖器摩擦甲女性器之
    方式，連續違反甲女意願而為猥褻行為共約10次得逞；另基
    於強制猥褻之犯意，於96年5 、6 月間，在上址，以手撫摸
    甲女性器之方式，違反甲女意願而為猥褻行為1 次得逞。
  (二)甲男承前強制猥褻之概括犯意，於94年7 、8 月間、同年9
    、10月間及95年上半年（即95年6 月30日以前）某週六上午
    ，在位於高雄市左營區○○○路住處自己房間內，以手撫摸
    乙女性器之方式，連續違反乙女意願而為猥褻行為共3 次得
    逞。
  (三)甲男另各基於強制猥褻之犯意，於95年11月至97年1 月丙女
    寄居其前揭住處期間，在前揭住處丙女房間內，以舌舔、親
    吻丙女性器之方式，分別違反丙女意願而為猥褻行為3 次得
    逞。
二、丙女因不堪甲男之對待，內心無法負荷此種痛苦，曾於97年
    1 月2 日將遭甲男性侵害之事實告知同學潘００（真實姓名
    、年籍詳卷）；後於同年3 月間，因丙女之母於家庭聯絡簿
    上註記：丙女表示很討厭男生，請老師吳００（真實姓名、
    年籍詳卷）代為查詢丙女是否遭男同學欺侮，經吳００詢問
    丙女，丙女表示寄居甲男上揭住處期間曾遭表哥（代號0000
    -0000C，真實姓名、年籍詳卷，另案偵辦中）性侵害，吳０
    ０遂通報高雄市社會局家庭暴力暨性侵害防治中心後（下稱
    家暴中心），丙女始向家暴中心透露亦遭甲男性侵害之事實
    ，甲女、乙女見甲男性侵害一事已曝光後，亦主動說出被甲
    男侵害之情形，始悉上情。
三、案經高雄市政府警察局報告臺灣高雄地方法院檢察署檢察官
    偵辦起訴。
    理  由
壹、程序部分：
一、94年2 月5 日修正公布、同年8 月5 日施行之性侵害犯罪防
    治法第12條第2 項規定「司法機關所製作必須公示之文書，
    不得揭露被害人之姓名、出生年月日、住居所及其他足資識
    別被害人身分之資訊」，所謂其他足資識別被害人身分之資
    訊，包括被害人照片或影像、聲音、住址、親屬姓名或其關
    係、就讀學校與班級或工作場所個人基本資料，先予敘明。
二、現行刑事訴訟法為保障被告之反對詰問權，排除具有虛偽危
    險性之傳聞證據，以求實體真實之發見，故於該法第159 條
    、第159 條之2 分別規定：「被告以外之人於審判外之言詞
    或書面陳述，除法律有規定者外，不得做為證據」、「被告
    以外之人於檢察事務官、司法警察官或司法警察調查中所為
    之陳述，與審判中不符時，其先前之陳述具有較可信之特別
    情況，且為證明犯罪事實存否所必要者，得為證據」。本件
    丙女同學潘００警詢所為之陳述及乙女、丙女手繪房間草圖
    ，均屬於傳聞證據，辯護人既反對作為證據，本院審酌潘０
    ０如何知悉丙女遭被告性侵害及丙女告稱遭性侵害情節等重
    要待證事實部分，與潘００在審判中之陳述尚屬相符，且與
    乙女、丙女手繪房間草圖均非達於證明犯罪不可或缺之程度
    ，故應認證人潘００警詢之證述及乙女、丙女手繪房間草圖
    ，均不得作為證據。
三、乙女於警詢所為之陳述，屬於傳聞證據，雖辯護人亦反對作
    為證據，且乙女於本院審理時表明拒絕證言，惟被告以外之
    人於審判外之陳述，原則上不得作為證據，其主要理由乃為
    貫徹直接審理原則及保障被告反對詰問權。為實現刑事訴訟
    發現真實之目的，證人如無法於審判中陳述，法院窮其能事
    仍未取得證人審判中之陳述，則退而求其次，於該陳述具備
    可信之特別情況，且為證明犯罪事實之存否所必要，例外規
    定得為證據，此為刑事訴訟法第159 條之3 各款例外得為證
    據之立法目的。該條第4 款雖規定：「到庭後『無正當理由
    』拒絕陳述」，然證人無正當理由拒絕證言，法院依刑事訴
    訟法第193 條第1 項裁定罰鍰後，如其仍拒絕證言，即無從
    強制其證言；證人如有正當理由拒絕證言，法院更不得強迫
    其證言。兩者關於「證人拒絕陳述」之結果，並無任何不同
    ，是拒絕證言究竟有無正當理由，並無加以區別之理論依據
    ，自不能執該款之字面文義，並以反面解釋而排除有正當理
    由拒絕陳述之情形，自應類推適用刑事訴訟法第159 條之3
    第4 項之規定（臺灣高等法院暨所屬法院92年法律座談會刑
    事類提案第24號研討結果參照）。故乙女雖於審理中依刑事
    訴訟法第180 條第1 項第1 款規定拒絕證言，惟本院審酌乙
    女於警詢之陳述，係丙女老師吳００通報家暴中心後始接受
    詢問，應無誣陷被告情形，且經依性侵害案件減少被害人重
    複陳述作業之規定，配合詢問時同步錄影，有性侵害案件減
    少被害人重複陳述作業訊前訪視紀錄表、性侵害案件減少被
    害人重複陳述作業同意書及錄音、錄影光碟在卷足憑，是其
    警詢陳述之信憑性已獲相當之擔保，且其證詞係為證明被告
    犯罪事實存否所必要，自得作為證據。
四、再按「被告以外之人於檢察事務官、司法警察官或司法警察
    調查中所為之陳述，與審判中不符時，其先前之陳述具有較
    可信之特別情況，且為證明犯罪事實存否所必要者，得為證
    據」，刑事訴訟法第159 條之2 定有明文；又「被害人於審
    判中有下列情形之一，其於檢察事務官、司法警察官或司法
    警察調查中所為之陳述，經證明具有可信之特別情況，且為
    證明犯罪事實之存否所必要者，得為證據：一、因性侵害致
    身心創傷無法陳述者。二、到庭後因身心壓力於訊問或詰問
    時無法為完全之陳述或拒絕陳述者」，性侵害犯罪防治法第
    17 條 亦規定明確。經查，本件證人即被害人丙女於審判中
    對於遭猥褻之過程多推稱「忘記了」、「不知道」，丙女於
    本院詢以遭侵害次數時，甚至因情緒激動當庭哭泣、無法回
    答問題（見本院訴字卷第46頁～第49頁），堪認身心受有相
    當之壓力，本院考量證人丙女現年僅10歲，且丙女於警詢中
    未與被告同庭接受詰問，並由社工及母親陪同訊問，心理較
    無壓力，且警詢時距案發時較近，記憶應較清晰，具有特別
    可信之情形，且為證明被告本件犯罪存否所必要，認證人丙
    女警詢中陳述，自得作為證據。
五、而證人甲女於本院交互詰問過程中對於遭被告侵害之經過亦
    多推稱「忘記了」、「不知道」，在經檢察官就遭被告侵害
    時心裡是否同意被告撫摸下體，此等甲女自身之身心狀態進
    行詰問時，仍答稱「不知道」，明顯不願就遭猥褻當時之情
    狀回想作答（以上見本院訴字卷第37頁～第38頁）。甚且在
    本院詢以製作警詢筆錄時記憶是否較為清晰一節，亦證稱「
    （審判長問：妳的意思是說現在忘記了，但是之前在警察局
    作筆錄時說的比較清楚？）沒有」、「（審判長問：在警察
    局作筆錄都有講實話嗎？）忘記了」、「（審判長問：妳會
    說謊嗎？）不會」、「（審判長問：那為何問妳之前在警察
    局有沒有講實話，妳說忘記了？）我在警察局講的話，有一
    些沒有講實話」、「（審判長問：哪些沒有講實話？）忘記
    了」、「（審判長問：妳剛才說在警察局有部分沒有講實話
    ，是為什麼？）太久忘記了」（見本院訴字卷第42頁～第43
    頁），衡酌一般人陳述內容有所隱匿、欺瞞，主觀上多存有
    一定之動機，證人甲女既稱警詢有部分證述不實，卻無法敘
    明究係哪部分不實、不實之原因為何，已與常情有違，又參
    之證人甲女於警詢時明確表示不要對被告提出告訴，顯顧念
    與被告之父女情誼，當無明知無此事卻設詞誣陷被告有為猥
    褻行為之理，且本院當庭勘驗證人甲女警詢之詢問過程，甲
    女在回答有關性侵害情節之部分，亦係經思索後回答，期間
    並時而坐立不安、低頭不語，與一般性侵害被害人敘及受害
    情節有情緒不安、難以啟齒之情形並無二致，且均被動應答
    ，無積極、主動陳述不利被告證詞之情事（見本院訴字卷第
    69頁），堪認甲女於審理中抗拒回答遭性侵害之情節，且陳
    稱警詢證述有部分不實云云，應係已自行衡酌其證述對被告
    之利害關係，或受旁人之影響而為迴護被告之舉。另兼衡甲
    女之警詢地點，係在家暴中心，受詢時，有警員2 人分任詢
    問人及紀錄員，另有社工人員、母親陪同在場，是甲女受詢
    之心理狀態而言，應屬健全無礙，又較少衡量證述之利害得
    失或受他人之影響，應認甲女之警詢所述具有特別可信之外
    部情況，且為證明犯罪事實之存否所必要者，應認甲女於警
    詢之陳述，具有證據能力。
六、至證人丙女偵訊之證述，辯護人主張無證據能力，本院審酌
    證人丙女已於偵訊中表明不願作證，且亦未就侵害之相關情
    節進行陳述，本院未引之為判決之基礎。其餘本判決所引用
    之證據資料（詳後引證據），其中傳聞證據部分，縱無刑事
    訴訟法第159 條之1 至第159 條之4 或其他規定之傳聞證據
    例外情形，亦因被告、辯護人、檢察官或同意可作為證據使
    用，或未聲明異議，依刑事訴訟法第159 條之5 條第1 項、
    第2 項之規定，本院審酌該證據作成之情況，認為適當，應
    得為證據，先予敘明。
貳、實體部分
一、認定犯罪事實所憑之證據及理由
  (一)訊據被告對於其明知甲女、乙女、丙女為未滿14歲之女子，
    仍對其等為前揭猥褻行為之事實坦認不諱，核與證人甲女、
    乙女、丙女警詢之證述，及甲女、丙女本院審理中之證述相
    符（見警卷第11頁～第25頁；本院卷第36頁～第51頁），並
    有甲女、乙女、丙女之姓名、代號對照表附卷（見警卷彌封
    袋），是此部分事實，足堪認定。惟關於被告猥褻之態樣、
    次數、時間，及是否違反甲女、乙女、丙女等人之意願各節
    ，分述如下。
  (二)被告對甲女、乙女、丙女所為性侵害行為態樣、次數、時間
    之認定：
  1.甲女的部分：
    證人甲女於97年3 月8 日警詢中證稱：我現在是國小五年
      級，第一次被爸爸性侵害是國小二年級的時候（按：即94
      年），我記得那天是早上，地點在家裡父母的房間，爸爸
      是用手指隔著內褲撫摸我下體，最後一次是在96年5 、6
      月間，我國小四年級下學期的時候，地點也是在父母的房
      間，我跟妹妹在玩，躲進棉被裡，後來爸爸進來躺在我旁
      邊蓋上被子，妹妹躺在我另外一邊，爸爸在棉被裡用手伸
      進我內褲，觸摸我的下體... ，其中還有兩次是我趴在床
      上，爸爸趴在我背上重疊之方式，2 人只剩內褲，爸爸用
      他的生殖器壓在我身體上面，但身體都沒有動，... 爸爸
      性侵害我總共約十幾次，每次情形都一樣等語（見警卷第
      12頁～第13頁），與被告於本院審理中供承：曾讓甲女趴
      在手掌上，用手掌撫摸她的生殖器，情形總共約十幾次等
      語（見本院訴字卷第76頁～第77頁）大致相符，應可採信
      。被告雖另辯稱未曾以生殖器碰觸過甲女之性器云云，惟
      參酌甲女對於被告曾兩度趴在其身上，以生殖器壓住其身
      體之情節，描述清楚而具體，如非確有其事，以甲女年僅
      12歲之稚齡實難以憑空想像，是甲女該部分證述應可採信
      ，被告係以手掌撫摸及以生殖器摩擦甲女性器之方式對甲
      女施以猥褻行為，堪可認定。
    又被告自94年間某日起至96年5 月間某日止，曾以手撫摸
      、生殖器摩擦甲女性器之方式，猥褻甲女十餘次之事實固
      堪認定，惟被告無法清楚交代該十餘次性侵害情形發生在
      95年7 月1 日（即修正刑法施行日）前後各為幾次，證人
      甲女僅於警詢中明確證述，96年5 、6 月間，曾遭被告以
      手掌撫摸之方式為猥褻行為，嗣於本院審理中基於迴護被
      告之立場，對於遭性侵害的次數多推稱「不知道」、「忘
      記了」，前已敘及，是被告對甲女每次猥褻行為之時間及
      全部之次數為何，既已無法確定，復因法律修正廢除連續
      犯改採一罪一罰，適用結果有明顯之不利益，依罪疑惟輕
      原則而為最有利之認定，應認被告猥褻甲女之犯罪次數為
      11次，且在95年7 月1 日新刑法施行後，僅有對甲女施以
      1 次猥褻行為，即96年5 、6 月間該次，其餘10次應認係
      在95年6 月30日以前所為。
    另起訴意旨固認被告曾2 度於猥褻行為後，進而趴在甲女
      背上，欲以性器進入甲女之性器內，然均因未進入而未強
      制性交得逞。惟起訴意旨所為前開認定，固以甲女警詢證
      述為據，惟依甲女警詢證述內容觀之，當時情形係被告、
      甲女均僅著內褲，被告趴在甲女背上，以其生殖器壓在甲
      女身體上面，被告身體沒有動（見警卷第12頁甲女證述內
      容），則被告與甲女既均著有內褲，縱被告以生殖器壓在
      甲女身體上面，在無其他積極拉開彼此內褲阻隔之動作下
      ，並無實際侵入甲女性器之可能；抑且，被告雖趴在甲女
      身上，其身體卻未有何侵入甲女性器之推擠動作，益徵其
      主觀上並無性交之犯意，其以生殖器壓在甲女身體上之行
      為，僅能認定係被告對甲女猥褻行為之一部分，從而起訴
      意旨認被告在以手撫摸、以生殖器摩擦甲女性器外，另有
      強制性交未遂之行為，尚有誤會，併予指明。
  2.乙女的部分：
    甲男對乙女所為之猥褻行為，除據甲男供承不諱，並經證人
    乙女於97年3 月8 日警詢中證稱：我現在唸國小四年級，爸
    爸總共性侵害我3 次，第一次是在我國小一年級快升二年級
    暑假的晚上（按：即94年7 、8 月間），在爸爸、媽媽房間
    床上，我睡在爸爸媽媽的中間，爸爸把手直接伸進我內褲，
    像馬達一樣震動按壓我尿尿的地方；第二次、第三次分別是
    在94年9 、10月間我二年級開學後的晚上、95年上半年我二
    年級下學期的週末早上，地點同樣在爸媽的床上，爸爸就以
    相同的方式摸我尿尿的地方等語（見警卷第17頁～第18頁）
    ，本院審酌證人乙女各次遭侵害的時間、侵害之方式均證述
    甚詳，應可認定被告係以手撫摸乙女生殖器之方式猥褻乙女
    共3 次，時間則均在95年7 月1 日以前。
  3.丙女的部分：
    證人丙女於97年3 月8 日警詢時證稱：我在唸國小二年級
      的時候（按：即95年9 月以後）才跟表哥、姨丈住在一起
      ，媽媽放假帶我回家住。姨丈在95年11月的時候開始性侵
      害我，他每次都在晚上快要12點的時候，跑到我和大姊姊
      睡覺的房間，親我尿尿的地方，最後一次是在97年1 月我
      唸國小三年級還沒有放寒假的時候，媽媽後來就帶我回家
      了（見警卷第22頁～第23頁）；至性侵害的次數，則於本
      院審理中先無法作答，嗣證稱：比5 次多等語（見本院訴
      字卷第49頁、第50頁），被告固不否認自95年11月起迄97
      年1 月止有對丙女為前揭猥褻行為，惟辯稱次數僅約3 次
      （見本院訴字卷第76頁），即與丙女之證述遭侵害之次數
      不盡相同。本院審酌丙女係87年11月出生之人，此有被害
      人姓名及代號對照表在卷可按（見警卷彌封袋），其於遭
      受被告性侵害時，係未滿10歲之幼童，不僅智識尚未成熟
      ，社會歷練亦屬闕如。其在寄居被告住處期間，同時遭受
      與其具有親密家人關係之姨丈、表哥性侵數次，均經證人
      丙女、表哥即0000-0000C於警詢時證述明確（見警卷第9
      頁、第22頁～第23頁），依諸常情，其內心所受驚嚇與恐
      懼，必屬非輕，此見其於本院審理中，回答遭被告性侵害
      之次數時，即哭泣致無法作答一情益明，故其就侵害之次
      數無法明確記憶，或因潛意識中不願再回想，或有意遺忘
      此不堪之事，於各次深夜中遭性侵害，因昏暗、驚恐中無
      法清楚辨明侵害者究係姨丈或表哥，均非難以想像，且證
      人丙女亦有無法明確回答被性侵害次數之情形，是堪認就
      丙女遭被告性侵害之次數，應以被告所述之3 次，較為可
      採。
    證人丙女固證稱，被告除舔其尿尿的地方外，並會以自己
      尿尿的地方放到其尿尿的地方，其感覺不舒服，有一點痛
      等語（見警卷第22頁），丙女並將上開遭被告性交之情節
      告知同學潘００，亦經證人潘如麒於本院審理中證述明確
      （見本院訴字卷第33頁～第35頁），然被告堅決否認有何
      將其生殖器放入丙女性器之行為，經查，丙女之處女膜完
      整，陰部無明顯外傷，有榮民總醫院高雄分院97年3 月7
      日高市衛醫字第5006號受理疑似性侵害案件驗傷診斷書附
      卷可憑，則丙女年紀尚幼，被告復係成年男子，丙女如性
      器遭被告以生殖器插入，應不至處女膜完整且毫無新舊傷
      痕，況丙女尚屬年幼，智識尚未健全，對外界事物認識有
      限，其寄居被告住處期間，除遭被告性侵害外，丙女表哥
      （即代號0000 -0000C） 亦曾以其生殖器放到丙女之性器
      上，亦經丙女於警詢時證述在卷，是丙女記憶中錯將0000
      -0000C以生殖器放到其性器之行為誤認係被告所為，亦非
      無可能，則依罪疑惟輕之法理，尚不得僅據證人丙女上開
      證述，即認被告對丙女有為性交行為。至證人潘００於本
      院審理中之證詞，僅足證明丙女曾提及遭被告性交一節，
      無法證明被告確有對丙女為性交行為，自不待言。是起訴
      意旨認被告有以手指、性器進入丙女性器之方式多次強制
      性交得逞，因與客觀跡證未符，容有誤會，附此敘明。
  (三)被告所為是否違反甲女、乙女、丙女意願之認定：
    被告固辯稱：我雖有猥褻甲女、乙女、丙女，但並未違背她
    們的意願，我是因為看到她們在自慰，怕她們會受傷，才幫
    忙撫摸下體云云。惟甲女、乙女、丙女案發當時年紀尚幼，
    未屆青春期，卻均已有性需求並俱以自慰之方式滿足，實難
    以想像，縱甲女、乙女、丙女已略知性事，亦無自甘與親生
    父親、姨丈發生此種違逆人倫行為之可能，且丙女亦因不堪
    被告之對待，內心無法負荷痛苦，將受害事實轉告同學、師
    長，自無同意被告猥褻之理。又甲女、乙女、丙女案發時同
    受被告之教養，被告身為一家之主，自具有一定之權威地位
    ，此觀諸甲女於本院審理中證稱：父親（即被告）在對其施
    以管教時，其未曾對父親之管教提出反抗（見本院訴字卷第
    39 頁） ；乙女、丙女則對於被告施以猥褻行為，內心甚為
    畏懼而不敢反抗，乙女以翻身之方式閃避，丙女則以雙腳併
    攏之方式表達不願，均據乙女、丙女證述在卷（見警卷第18
    頁；本院訴字卷第47頁），益可明徵。是甲女、乙女、丙女
    對於被告施以之猥褻行為，縱未積極予以反抗，亦可認實係
    礙於被告身為父親、姨丈，且為一家之主之地位，始於被告
    撫摸或舔其等性器時，不敢加以反抗，其等身、心均已受到
    相當壓制，至為灼然，而非有意配合或放任被告之行為。是
    雖無證據證明被告係以強暴方式為之，然其亦係以違反甲女
    、乙女、丙女之意願（未達強暴之程度）而為猥褻行為，堪
    可認定。
  (四)綜上所述，被告對甲女、乙女、丙女所為上揭強制猥褻犯行
    ，事證明確，應予依法論科。
二、論罪科刑
  (一)新舊法比較
    被告於94年起至95年6 月30日前某日止，違反甲女、乙女意
    願而為猥褻行為後，刑法於94年2 月2 日修正公布，95年7
    月1 日起施行。按行為後法律有變更者，適用行為時之法律
    ，但行為後之法律有利於行為人者，適用最有利於行為人之
    法律，修正後刑法第2 條第1 項定有明文。茲將
    本件相關之新舊法比較臚列如下：
  1.按刑法第222 條修正前之法定刑為「處無期徒刑或7 年以上
    有期徒刑」，修正後改為「處7 年以上有期徒刑」，且第1
    項第2 款原規定為「對14歲以下之男女犯之者」，修正後為
    「對未滿14歲之男女犯之者」，雖刑法第224 條之1 條文雖
    未修正，因此刑度並無影響，然其構成要件係依據刑法第22
    2 條第1 項所示之各款而來，而刑法第222 條第2 款之構成
    要件修正後既有限縮，則刑法第224 條之1 之構成要件亦隨
    著修正並有限縮。是比較新舊法結果，以修正後新法較為有
    利。
  2.又修正前刑法第56條關於連續犯之規定，亦於該次修法中刪
    除，此刪除雖非犯罪構成要件之變更，但顯已影響行為人刑
    罰之法律效果，自屬法律有變更。比較新、舊法律結果，因
    舊法係依連續犯規定論以一罪，新法則應依行為數分別論罪
    ，自以舊法較有利於被告。
  3.被告行為後，刑法第91條之1 性侵害治療處分之規定，亦於
    該次修法中修正，修正後之規定雖由刑前治療改為刑後治療
    ，但治療期間未予限制，且治療處分之日數，復不能折抵有
    期徒刑、拘役或同法第42條第6 項裁判所定之罰金額數，較
    修正前規定不利於被告（最高法院96年度第3 次刑事庭會議
    決議可資參照），比較新舊法結果，應以舊法規定較為有利
    。
  4.另刑法第51條定應執行刑時，如係在裁判確定前犯數罪，其
    中1 罪在新法施行前者，亦應為新舊法比較（最高法院95年
    第8 次刑事庭會議決議參照）。查被告在本次刑法修正施行
    前後，分別犯連續加重強制猥褻及加重強制猥褻罪，依修正
    前刑法第51條第5 款規定：「宣告多數有期徒刑者，於各刑
    中之最長期以上，各刑合併之刑期以下，定其刑期。但不得
    逾20年。」；而修正後之該款則規定：「宣告多數有期徒刑
    者，於各刑中之最長期以上，各刑合併之刑期以下，定其刑
    期。但不得逾30年」，比較結果，以舊法較有利於被告。
  5.因此綜合新、舊法比較結果，新法對被告並未有利，依刑法
    第2 條第1 項規定，就被告94年起至95年6 月30日止，對甲
    女、乙女所為強制猥褻犯行，仍應全部適用較有利於被告之
    行為時法律（即依修正前之規定論以連續犯，且有關刑法第
    222 條第1 項第2 款之構成要件、強制治療處分及定應執行
    刑均仍適用修正前之規定）。
  (二)按被害人甲女、乙女、丙女分別係85年10月、87年1 月、87
    年11月出生之人，前已述及，於本件案發時均為未滿14歲之
    人。次按，刑法第224 條強制猥褻罪所謂「違反其意願之方
    法」，應指該所列舉之強暴、脅迫、恐嚇、催眠術以外，其
    他一切違反被害人意願之方法，妨害被害人之意思自由而言
    （最高法院97年度第5 次刑事庭會議決議參照），本案被告
    以違反甲女、乙女、丙女意願方法、妨害其等意思自由，而
    對之為強制猥褻行為，係犯刑法第222 條第1 項第2 款、第
    224 條之1 對14歲以下之女子為強制猥褻之加重強制猥褻罪
    。又按家庭暴力者，謂家庭成員間實施身體或精神上不法侵
    害之行為；又家庭暴力罪者，謂家庭成員間故意實施家庭暴
    力行為而成立其他法律所規定之犯罪，家庭暴力防治法（96
    年3 月28日所為修正，僅係條文移列，內容並無變更）第2
    條第1 款、第2 款分別著有明文。而被告為甲女、乙女之父
    ；丙女之姨丈，分別一親等直系血親、三親旁系姻親，屬家
    庭暴力防治法第3 條第3 款、第4 款之家庭成員，是被告就
    此部分，亦屬家庭暴力防治法第2 條第1 款之家庭暴力罪，
    惟因家庭暴力防治法之上開條文並無罰則規定，是以上開犯
    行仍應依刑法所規定之罪予以論罪科刑。
  (三)被告自94年間起至95年6 月30日前某日止對甲女所為之猥褻
    行為，及其對乙女所為之猥褻行為（均係95年7 月1 日修法
    前所為），時間緊接、方法相同，觸犯基本構成要件相同之
    罪名，顯係基於概括犯意反覆為之，應依修正前刑法第56條
    連續犯之規定，以一罪論。又其對甲女、乙女所為連續強制
    猥褻罪、另對甲女所為強制猥褻行為1 次（96年5 、6 月間
    該次）、對丙女所為強制猥褻行為3 次，均犯意各別、行為
    互殊，應予分論併罰。公訴意旨認被告對甲女、乙女、丙女
    所為強制猥褻行為，分別屬接續犯，尚有未恰。又公訴意旨
    另認被告對甲女所犯性侵害態樣，其中兩次係為強制性交未
    遂；對丙女所犯性侵害態樣則為強制性交，因認被告對甲女
    、丙女分別係犯刑法第222 條第1 項第2 款、同條第2 項加
    重強制性交罪及同法第222 條第1 項第2 款強制性交罪，固
    有未合，然此二者間之社會基本事實既屬相同，本院就此部
    分自應依法變更起訴法條。再兒童及少年福利法第70條第1
    項規定，成年人故意對兒童或少年犯罪者，加重其刑至2 分
    之1 。但各該罪就被害人係兒童及少年已定有特別處罪規定
    者，不在此限。被告為成年人，故意對於14歲以下之甲女、
    乙女、丙女為性侵害犯罪，然所犯刑法第224 條之1 之罪符
    合上揭條文但書之規定，自無適用該條文加重其刑之餘地，
    亦此敘明。爰審酌被告身為甲女、乙女之父；丙女之姨丈，
    竟不思其應負擔之保護教養義務，僅因一己之私慾，不顧倫
    常，利用與甲女、乙女、丙女同居一家而得以經常並近距離
    接觸之機會，違反甲女、乙女、丙女之意願而為強制猥褻行
    為，對甲女猥褻行為之次數並高達11次，影響甲女、乙女、
    丙女健全之人格發展，使其等心靈蒙受創傷，並已嚴重破壞
    家庭成員間之和諧及信任關係，惡性非輕，惟念及其犯後坦
    承犯行，並考量其生活狀況、智識程度及檢察官之求刑等一
    切情狀，分別就被告所犯連續對甲女、乙女強制猥褻犯行，
    量處有期徒刑4 年；就其對甲女、丙女所犯強制猥褻犯行共
    4 次（其中甲女1 次、丙女3 次），各量處有期徒刑3 年2
    月，並定應執行刑為有期徒刑8 年6 月。又被告連續強制猥
    褻犯行之犯罪時間雖係在96年4 月24日以前，然宣告刑已逾
    有期徒刑1 年6 月，不合於中華民國九十六年罪犯減刑條例
    第3 條之規定，自無從予以減刑。
  (四)被告於新刑法95年7 月1 日修正施行前，對甲女、乙女犯連
    續強制猥褻部分，經囑託高雄市立凱旋醫院就被告有無強制
    治療必要予以鑑定，經該院就被告個人生活史、家族史、心
    理衡鑑、鑑定當時及案發時之精神狀態等綜合判斷鑑定結果
    ，認為：「案主對於被害者並無同理心，此外由其國中時即
    有相似經驗，顯示其行為模式並無改變，且性侵害人數超過
    2 人，持續期間達1 年以上，環境中仍易接觸被害人，再犯
    危險性為中度。依上述鑑定結論，案主就有關性侵害行為確
    有施予治療之必要」，有該院98年6 月1 日高市凱醫成字第
    0980003565號函附之精神鑑定書可稽。斟酌鑑定報告之專業
    意見，及被告對於性侵害觀念認知偏差，為避免再犯危險，
    認被告應施以治療，併予宣告強制治療之處分，期間至治癒
    為止，但最長不得逾3 年。至於被告於修法後所犯加重強制
    猥褻罪部分，則屬刑後治療問題，應併敘明。
據上論斷，應依刑事訴訟法第299 條第1 項前段，刑法第2 條第
1 項前段、第224 條之1 、修正前刑法第224 條之1 、第56 條
、第51條第5 款、第91條之1第1項、第2項 ，判決如主文。
本案經檢察官陳俊秀到庭執行職務。
中    華    民    國    98    年    6     月    19    日
                  刑事第十八庭  審判長法  官  蔡廣昇
                                      法  官  黃繼瑜
                                      法  官  王  琁
上正本證明與原本無異
如不服本判決應於收受送達後10日內向本院提出上訴書狀，並應
敘述具體理由；如未敘述上訴理由者，應於上訴期間屆滿後20日
內向本院補提理由書（均須按他造當事人之人數附繕本）「切勿
逕送上級法院」。
中    華    民    國    98    年    6     月    19    日
                                      書記官  黃國忠
中華民國刑法第224條
對於男女以強暴、脅迫、恐嚇、催眠術或其他違反其意願之方法
，而為猥褻之行為者，處6 月以上5 年以下有期徒刑。
中華民國刑法第224條之1
犯前條之罪而有第222 條第1 項各款情形之一者，處3 年以上10
年以下有期徒刑。
中華民國刑法第222條第1項第2款
犯前條之罪而有左列情形之一者，處無期徒刑或7 年以上有期徒
刑：
二、對14歲以下之男女犯之者。

司法院資訊處製作；財團法人民間司法改革基金會備份。
